臺灣臺南地方法院刑事裁定
109年度聲判字第48號
聲  請  人  李政瑩

代  理  人  郁旭華律師
被      告  鄭瑞昌



            賴福山


上列聲請人因被告等偽造文書等案件，不服臺灣高等檢察署臺南
檢察分署檢察長於109年6月15日駁回聲請再議之處分（109年度
上聲議字第1002號），聲請交付審判，本院裁定如下：
    主  文
聲請駁回。
    理  由
一、告訴意旨略以：（一）被告鄭瑞昌前於民國106年7月14日，
    因告訴人李政瑩需款孔急，而與告訴人簽訂借據，約定由被
    告鄭瑞昌借款新臺幣(下同)8,000萬元予告訴人，告訴人則
    提供告訴人之母李陳坐所有之臺南市○○區○○段○000地號土地
    及告訴人所有坐落上開土地之大成段建號第211、212、213
    、214、215號建物之應有部分三分之一(下合稱本案房地)設
    定抵押權予被告鄭瑞昌經營之結進不鏽鋼工業股份有限公司
    (下稱結進公司)，告訴人並交付用以辦理設定抵押權之李陳
    坐、告訴人之印鑑章及相關文件與被告，惟因被告鄭瑞昌於
    締約後遲未交付借款，告訴人與被告鄭瑞昌遂又於106年7月
    18日合意改簽立不動產買賣合約書取代上開借款協議，約定
    由被告鄭瑞昌經營之結進公司以1億2,922萬2,000元向告訴
    人購買上開房地，詎被告鄭瑞昌明知與告訴人間之契約已由
    消費借貸關係改為買賣關係，仍與地政士即被告賴福山共同
    基於使公務員登載不實之犯意聯絡，由被告賴福山持告訴人
    之印鑑章及相關文件於106年7月18日至新化地政事務所就上
    開房地設定虛偽不實之抵押權予結進公司，使不知情之承辦
    地政人員誤將上開不實之事項登載於職務上之文書即土地登
    記簿上，致生損害於告訴人及地政機關對於地政事項管理之
    正確性；(二)被告鄭瑞昌並另意圖為自己不法所有，基於詐
    欺取財之犯意，於106年11月29日以上開不實抵押權向臺灣
    臺南地方法院聲請裁定拍賣上開房地，以此方式試圖詐取拍
    賣上開房地之價款，惟因告訴人嗣後提出擔保而未遂。(三)
    被告鄭瑞昌另與地政士即被告王美鈴，明知被告鄭瑞昌與告
    訴人係於106年7月18日改簽立不動產買賣合約書，竟基於使
    公務員登載不實之犯意聯絡，由被告王美鈴於107年10月15
    日至新化地政事務所辦理買賣移轉登記時，將結進公司與告
    訴人買賣移轉所有權之原因發生日期登載為不實之107年8月
    24日，使不知情之承辦地政人員誤將上開不實之事項登載於
    職務上之文書即土地登記簿上，亦致生損害於告訴人及地政
    機關對於地政事項管理之正確性。因認被告鄭瑞昌涉犯刑法
    第214條使公務員登載不實罪嫌及同法第339條第1項詐欺取
    財罪嫌；被告賴福山、王美鈴涉犯刑法第214條使公務員登
    載不實罪嫌。乃具狀向臺灣臺南地方檢察署（下稱臺南地檢
    署）提出告訴，經該署檢察官以109年度偵字第5013、8339
    號為不起訴處分後，告訴人不服，聲請再議，復經臺灣高等
    檢察署臺南檢察分署（下稱臺南高分檢）檢察長認再議為無
    理由而以109年度上聲議字第1002號駁回再議。惟聲請人認
    原處分確有違法不當之處，乃就被告鄭瑞昌、賴福山二人所
    涉上開犯行向本院聲請交付審判云云。
二、聲請人即告訴人前以上開事由對被告鄭瑞昌、賴福山、王美
    鈴提出本案告訴後，經臺南地檢署檢察官於109年5月11日以
    109年度偵字第5013、8339號為不起訴處分後，聲請人不服
    ，聲請再議，復經臺南高分檢檢察長認再議為無理由而於10
    9年6月15日以109年度上聲議字第1002號駁回再議等情，並
    於109年6月26日送達予聲請人，嗣經聲請人於109年6月30日
    委任律師就被告鄭瑞昌、賴福山二人向本院聲請交付審判，
    程序上於法尚無不合。
三、按民國91年2月8日修正公布之刑事訴訟法，新增第258條之1
    至之4之「交付審判制度」，其主要目的在建立對於檢察官
    不起訴或緩起訴裁量權之外部監督機制，法院僅就檢察官所
    為不起訴或緩起訴之處分是否正確加以審查，用以防止檢察
    機關之濫權，是依此立法精神，同法第258條之3第3項規定
    法院審查聲請交付審判案件時「得為必要之調查」，其調查
    證據之範圍，自應以偵查中曾顯現之證據為限；而同法第26
    0條對於不起訴處分已確定或緩起訴處分期滿未經撤銷者再
    行起訴之規定，其立法理由說明該條所謂不起訴處分已確定
    者，包括「聲請法院交付審判復經駁回者」之情形在內。是
    以，前述「得為必要之調查」，其調查證據範圍，更應以偵
    查中曾顯現之證據為限，不得就告訴人新提出之證據再為調
    查，亦不得蒐集偵查卷以外之證據，否則將與刑事訴訟法第
    260條之再行起訴規定，混淆不清。再為避免法官權限之過
    度擴張，因而壓縮檢察官之控訴權限，甚至形成法官兼任檢
    審角色之「新糾問制」，法院對於聲請交付審判案件之審查
    ，應限於檢察官不起訴處分是否違法。質言之，如檢察官係
    依據刑事訴訟法第252條規定予以不起訴處分者，應審查該
    處分是否符合該條各款之規定；若係依據同法第253條規定
    為不起訴處分者，則應審查該處分是否有裁量逾越或裁量濫
    用之情形。至於檢察官據以不起訴處分之基礎事實，則非法
    院應行介入審查之對象。蓋法院裁定交付審判之前提，乃該
    案件已經跨越起訴門檻，亦即符合刑事訴訟法第251條第1項
    所規定檢察官應提起公訴之情形。縱或法院對於檢察官所認
    定之事實有不同之判斷，惟該案件必須繼續偵查始能判斷應
    否起訴者，法院仍應依據現行第258條之3第2項前段，以聲
    請無理由裁定駁回之。
四、本院調閱前開案件卷證後，認臺南地檢署不起訴處分書及臺
    南高分檢駁回再議處分書認定告訴人所指被告涉嫌前揭罪嫌
    證據不足之理由並無不當，爰敘述如下：
㈠、本件經原檢察官偵查結果以下列理由為不起訴處分：
  ⒈被告鄭瑞昌與告訴人間，除上開借據及買賣契約外，有於106
    年7月13日簽署切結書1紙，此為被告鄭瑞昌及告訴人所不爭
    執，且有切結書影本1紙附卷可憑，而2人於上開切結書中即
    約定略以：「告訴人提供本案房地予結進公司設定抵押權1
    億2922萬元，並借款8000萬元，告訴人並應於3個月內將本
    案房地過戶予結進公司，…，設定本案房地後始放款並塗銷
    前胎，…」，可知雙方之所以簽立前開106年7月14日借據及
    於106年7月18日不動產買賣合約書，確係因雙方於此前早有
    合意就上開房地先設定抵押權並待被告鄭瑞昌放款後再為所
    有權移轉，是本件告訴人指稱：其與被告鄭瑞昌先於106年7
    月14日簽訂上開借據，又於106年7月18日簽立不動產買賣合
    約書，係因雙方由借款契約合意改訂為買賣契約云云，與客
    觀事證顯然不符，應無足採。況本件上開借據係於106年7月
    14日簽訂，與106年7月18日簽立不動產買賣合約書間僅間隔
    區區3至4日，告訴人即以此指稱係因被告鄭瑞昌遲未放款，
    故雙方改為簽立不動產買賣合約書云云，顯然亦與常情不符
    ，益證告訴人指述之內容難以採信。
　⒉參以被告鄭瑞昌經營之結進公司，確有於106年7月18日與告
    訴人及京城商業銀行簽立不動產買賣價金信託契約，並於10
    6年7月19日匯款共計8,000萬元至京城商業銀行履約專戶，
    京城商業銀行並依雙方指示，於106年7月20日將上開款項中
    之7180萬元匯至告訴人之債權人(即當時本案房地之抵押權
    人)陳姿仁、陳怜燕、王櫻蕙等人帳戶，並將餘款820萬元匯
    至告訴人之母李陳坐之帳戶，有京城商業銀行股份有限公司
    108年11月27日京城信託字第1080007542號函、京城商業銀
    行不動產買賣價金信託契約影本、彰化銀行106年7月19日匯
    款回條聯影本2紙、京城銀行信託收支計算表影本在卷可佐
    ，核與被告鄭瑞昌、賴福山上開所辯情詞均相符，從而被告
    鄭瑞昌、賴福山於告訴事實欄(一)、(二)中所為，均係依被
    告鄭瑞昌與告訴人之約定內容而為，難認涉有何犯行，自無
    從以上開罪責相繩之。
　⒊告訴人與被告鄭瑞昌確有就本案房地之移轉登記事宜，於107
    年8月24日簽訂不動產買賣增補協議，此有前開107年8月24
    日簽訂不動產買賣增補協議影本存卷可按，可知告訴人與被
    告鄭瑞昌於簽立前開106年7月18日簽立不動產買賣合約書後
    ，雙方就本案房地移轉登記之細節又合意為補充、變更，並
    於107年8月24日進一步簽訂不動產買賣增補協議補充上開不
    動產買賣合約書，則被告鄭瑞昌及被告王美玲主觀上認為本
    案房地交易雙方係於107年8月24日達成合意，從而以上開日
    期為移轉登記自無不當，是被告鄭瑞昌及被告王美玲就上開
    告訴事實欄(三)中所為，應與使公務員登載不實罪之構成要
    件，亦無從以上開罪責相繩之。
　⒋綜上，復查無其他積極證據足認被告等人有何上開犯行，揆
    諸首揭法規及判例要旨，應認其等犯罪嫌疑不足。
㈡、臺南高分檢駁回再議理由如下：
    臺南高分檢所述理由與臺南地檢署前述㈠⒈⒉⒊相同，認聲請人
    其餘再議所陳，要不脫原處分論述之範疇或與被告是否
    構成犯罪無涉，原檢察官據而為不起訴處分，核無不當，乃
    認聲請人仍執前詞，聲請再議，洵無理由。
㈢、本件所應審究者，為檢察官所為前開不起訴處分是否違反刑
    事訴訟法第252條第10款之規定，本院說明得心證之理由如
    下：
  ⒈細繹臺南地檢署不起訴處分書及臺南高分檢駁回再議理  由
    ，並非僅依被告鄭瑞昌、賴福山之供述即對其等為不起訴處
    分，另有審酌下列卷證資料：
　⑴被告鄭瑞昌與聲請人間於106年7月13日所簽署之切結書，而
    其上約定載明：「聲請人提供本案房地予結進公司設定抵押
    權1億2922萬元，並借款8000萬元，聲請人並應於3個月內將
    本案房地過戶予結進公司，…，設定本案房地後始放款並塗
    銷前胎，…」，足證被告鄭瑞昌與聲請人雙方於簽立前開106
    年7月14日借據及於106年7月18日不動產買賣合約書前，確
    係因彼此間早有合意借貸，並就本案房地先設定抵押權並待
    被告鄭瑞昌放款後再為所有權移轉。
　⑵依卷附京城商業銀行股份有限公司108年11月27日京城信託字
    第1080007542號函、京城商業銀行不動產買賣價金信託契約
    影本、彰化銀行106年7月19日匯款回條聯影本2紙、京城銀
    行信託收支計算表影本等資料，足以佐證被告鄭瑞昌經營之
    結進公司於106年7月18日與聲請人及京城商業銀行簽立不動
    產買賣價金信託契約後，旋於106年7月19日匯款共計8,000
    萬元至京城商業銀行履約專戶，京城商業銀行並依雙方指示
    ，於106年7月20日將上開款項中之7180萬元匯至聲請人之債
    權人(即當時本案房地之抵押權人)陳姿仁、陳怜燕、王櫻蕙
    等人帳戶，並將餘款820萬元匯至聲請人之母李陳坐之帳戶
    ，堪認被告鄭瑞昌、賴福山所為，均係依被告鄭瑞昌與聲請
    人間借款之約定內容而為無誤。
　⑶觀以卷附被告鄭瑞昌與聲請人於107年8月24日簽訂不動產買
    賣增補協議內容，可知聲請人與被告鄭瑞昌可知雙方於簽立
    前開106年7月18日不動產買賣合約書後，因內容及細節未臻
    明確，另合意加以補充及變更，是以該日為移轉登記發生原
    因之日於法並無不合。
  ⒉綜上所述，本件偵查機關依據偵查結果，認為被告鄭瑞昌、
    賴福山偽造文書等罪嫌，犯罪嫌疑不足，因而依刑事訴訟法
    第252條第10款為不起訴處分及同法第258條前段駁回再議聲
    請，於事實調查程序及相關事證之評價認定，於法均無不合
    ，復無違背經驗法則或論理法則之情事，是聲請人仍以檢察
    官已為論斷之事項，再事爭執，並不足採；另聲請人指出之
    證據，復不足以動搖原事實之認定及處分之決定，故本院依
    職權調閱全卷審核結果，認依現有證據所能證明被告二人偽
    造文書等嫌疑，尚不足以跨越起訴門檻，而非有積極證據足
    以證明被告等犯罪行為，不能遽為被告等有罪之認定，是本
    件既未存有應起訴之犯罪理由，應予駁回。
據上論斷，應依刑事訴訟法第258條之3第2項前段，裁定主文。
中　　華　　民　　國　　110 　年　　2 　　月　　26　　日
                  刑事第三庭    審判長法  官   陳本良
                                      法  官   張菁
                                      法  官   陳郁婷
以上正本證明與原本無異。
本裁定不得抗告。 
                                      書記官   吳幸芳
中　　華　　民　　國　　110 　年　　2 　　月　　26　　日